【裁判字號】    97,交聲,1451
【裁判日期】    970930
【裁判案由】    違反道路交通管理處罰條例聲明異議
【裁判全文】
臺灣臺北地方法院交通事件裁定        97年度交聲字第1451號
原處分機關  臺北市交通事件裁決所
異  議  人
即受處分人  乙○○
上列異議人即受處分人因違反道路交通管理處罰條例案件，對於
臺北市交通事件裁決所民國97年5月16日所為之處分（原處分案
號：北市裁二字第裁22-CG0000000號），聲明異議，本院裁定如
下：
    主  文
異議駁回。
    理  由
一、按駕駛人駕駛汽車，應遵守道路交通標誌、標線、號誌之指
    示；汽車駕駛人，駕駛汽車不遵守道路交通標誌、標線、號
    誌之指示者，而本章各條無處罰之規定者，處新臺幣（下同
    ）900元以上1800元以下罰鍰，道路交通安全規則第90條前
    段、道路交通管理處罰條例第60條第2項第3款分別定有明文
    。另按停止線，用以指示行駛車輛停止之界限，車輛停止時
    ，其前懸部分不得伸越該線；車輛面對圓形紅燈表示禁止通
    行，不得超越停止線或進入路口，道路交通標誌標線號誌設
    置規則第170條第1項、第206條第5款第1目亦規定甚明。
二、甲○○駕駛異議人即受處分人所有車號DP-1859號自小客車，
    於民國97年1月1日21時32分許，行經台北縣萬里鄉台2線與
    石角路口處，駕車不遵守道路交通標線之指示，經使用科學
    儀器拍照，由臺北縣政府警察局員警逕行製單舉發，異議人
    於原舉發單應到案日期前向原處分機關陳述意見，經原處分
    機關函請舉發機關調查結果，仍認甲○○確有上開違規行為
    ，原處分機關乃於97年5月16日依道路交通管理處罰條例第
    60條第2項第3款及違反道路交通管理事件統一裁罰基準表規
    定，裁處罰鍰新臺幣900元。
三、受處分人對甲○○於上揭時地駕駛上開車輛車號行經前述路
    段之事實並不否認，惟辯稱：2張舉發事實相片中車輛幾乎
    在同一位置裡，且依慣性定律，停車放掉煞車後都會前進一
    點，如異議人未煞車停止繼續前進的話，2張照片中車至少
    前進有6公尺以上，縱係如此亦為闖紅燈，與舉發理由不符
    ，且測量停車線與路口之距離約15公尺，顯然停車線之設置
    位置有違常理云云。
四、經查：
（一）按汽車駕駛人違規停車而駕駛人不在場，當場不能或不宜
      攔截製單舉發者，得以固定或非固定式科學儀器取得證據
      資料證明其行為違規，記明車輛牌照號碼、車型等可資辨
      明之資料，以汽車所有人為被通知人製單舉發，此見道路
      交通管理處罰條例第7條之2第1項第7款、第2項第4款、第
      4項規定即明。次按交通管理處罰條例第85條第1項規定：
      「本條例之處罰，受舉發違反道路交通管理事件之受處罰
      人，認為受舉發之違規行為應歸責他人者，應於舉發違反
      道路交通管理事件通知單應到案日期前，檢附相關證據及
      應歸責人相關證明文件，向處罰機關告知應歸責人，處罰
      機關應即另行通知應歸責人到案依法處理。逾期未依規定
      辦理者，仍依本條例各該違反條款規定處罰」；又違反道
      路交通管理事件統一裁罰基準及處理細則（下稱「處理細
      則」）第36條亦規定：「本條例之處罰，受舉發違反道路
      交通管理事件之被通知人，認為受舉發之違規行為應歸責
      他人者，應於通知單記載之應到案日期前，檢附相關證據
      及足資辨識、通知應歸責人之證明文件，向處罰機關告知
      應歸責人，處罰機關應即另行通知應歸責人到案依法處理
      。逾期未依規定辦理者，仍依本條例各該違反條款規定處
      罰」。故違規之汽車駕駛人為警當場攔停者，處罰機關固
      應對該汽車駕駛人為處罰，惟舉發機關倘非當場攔停，而
      係以科學儀器（如照相機或測速器）取得違規證據資料逕
      行舉發者，此際舉發機關僅得對汽車所有人掣單舉發，如
      經舉發之汽車所有人認為受舉發之違規行為應歸責他人者
      ，應於舉發違反道路交通管理事件通知單所載應到案日期
      前，檢附相關證據及應歸責人相關證明文件，向處罰機關
      告知應歸責人，處罰機關應即另行通知應歸責人到案依法
      處理，處罰該應歸責人，如被舉發之汽車所有人未於應到
      案日期前到案，或雖於應到案日期前到案，而未告知實際
      之應歸責人者，處罰機關仍應依道路交通管理處罰條例第
      85條第1項、處理細則第36條之規定，處罰車輛所有人。
      本件異議人乙○○為DP-1859號自用小客車之所有人，有
      該車之車籍資料附卷可參，且異議人並未於應到案日期前
      到案或告知實際之應歸責人，是原處分機關仍以車輛所有
      人即異議人為處罰對象，合先敘明。
（二）本件受處分人對甲○○駕駛其所有之上開車輛於前揭時間
      ，行經前開交岔路口處時，該路口之線圈感應照相機具拍
      得其於紅燈亮起時，不依道路交通標線指示行駛之違規事
      實，此有採證照片2幀及臺北縣政府警察局97年3月28日北
      縣警交字第0970040317號函文一紙附卷可參。
（三）受處分人雖以甲○○看見紅燈後隨即煞停等情詞置辯；惟
      依線圈感應照相機具係於紅燈亮起時，始會啟動感應電腦
      並進行違規照相採證作動之原理觀之，本件採證照片所示
      拍攝違規時間，係在上開交岔路口行車管制號誌業已變換
      為紅燈後第3點1秒及第3點9秒時所拍攝，亦即，甲○○所
      駕車輛係於交通號誌業已變換為紅燈後3點1秒，始因車輪
      輾壓線圈感應而啟動電腦照相機具拍攝第一張違規採證照
      片，接續將車往前駛，致又啟動電腦照相機具繼而於紅燈
      後第3點9秒拍得第二張違規採證照片。且經具結之證人吳
      英洲亦於本院證稱「系爭採證儀器是在紅燈亮起過後2秒
      鐘才會拍照，第一張照片顯示紅燈亮起後3點1秒照第一張
      ，第二張照片是紅燈亮起後3點9秒照第二張，依照第二張
      的照片顯示V10就是時速10公里，我們從照片來看，就是
      紅燈已經亮起，他沒有在停止線前停車，已經超過停止線
      了」等語，並有上開照片在卷可憑，是甲○○顯係在紅燈
      亮起後，仍強行越過停止線甚明，受處分人上開所辯，乃
      係事後卸責之詞，不足採信。本件事證明確，甲○○有不
      遵守道路交通標線指示之違規行為，堪以認定。
五、綜上所述，甲○○確有駕駛前開車號自用小客車，在前揭時
    地不遵守道路交通標線之指示之違規行為，從而原處分機關
    依前揭道路交通管理處罰條例第60條第2項第3款、第85條第
    1項、違反道路交通管理事件統一裁罰基準及處理細則第36
    條及違反道路交通管理事件統一裁罰標準表之規定，裁處受
    處分人罰鍰新台幣900元，自無違誤，受處分人之異議為無
    理由，應予駁回。
據上論斷，應依道路交通案件處理辦法第19條，裁定如主文。
中    華    民    國    97    年    9     月    30    日
                      交通法庭法  官  沈君玲
以上正本證明與原本無異
如不服本裁定應於送達後5日內向本院提出抗告狀
                              書記官  劉麗英
中    華    民    國    97    年    10    月    1     日


司法院資訊處製作；財團法人民間司法改革基金會備份。
